【裁判字號】    89,上更(一),20
【裁判日期】    890222
【裁判案由】    重傷害等
【裁判全文】
臺灣高等法院臺中分院刑事判決          民國八十九年度上更(一)字第二○號
    上  訴  人  臺灣臺中地方法院檢察署檢察官
    上  訴  人
    即 自 訴人  丙○○
    上  訴  人
    即  被  告  甲○○  男二十.
                        住台中.
                        身分證.
    選任辯護人  黃嘉明  律師
右上訴人等因被告重傷害等案件，不服台灣台中地方法院中華民國八十六年五月十二
日第一審判決（民國八十六年度自字第一○○號），提起上訴，本院判決後經最高法
院駁回更審，本院判決如左：
    主      文
原判決關於甲○○部分撤銷。
甲○○傷害人之身體，處有期徒刑捌月。
    事      實
一、甲○○、丙○○均係景立隆工業股份有限公司（以下簡稱景立隆公司）雇員，甲
    ○○擔任修料頭機操作員工作，丙○○則擔任操作銅條、銅製品之融鑄、切割等
    工作。平日甲○○常對丙○○惡作劇，拿東西戳丙○○手臂或拿屑撒向電風扇，
    或以水噴丙○○，丙○○均以口頭制止，而予容忍。又因該公司工廠內溫度很高
    ，該公司備有自製之鐵條風扇散熱，該風扇之縫隙則寬達七、八公分。民國（下
    同）八十五年七月十八日上午十時三十分許，丙○○正在操作高溫融鑄銅胚切割
    之際，甲○○明知丙○○面向風扇，預見如將丙○○推向電風扇即有可能遭風扇
    攪傷，竟基於普通傷害之犯意，自背後將丙○○推向鐵條風扇，致丙○○重心不
    穩，跌向風扇，而遭風扇攪斷左手掌，受有左手姆指切斷截肢、第二、三掌骨開
    放性骨折、伸肌肌腱、指神經均斷裂之傷害，左手因此無功能，僅剩左肘、左肩
    有功能。案經丙○○向原審法院自訴。
    理      由
一、訊據上訴人即被告甲○○（以下簡稱為被告）矢口否認有傷害自訴人之不法犯行
    ，辯稱：伊係修料頭機的操作員，案發當天剛好沒有原料沒有工作，伊到切割台
    去看時，自訴人要伊幫忙，伊幫忙自訴人十至二十分鐘左右要離開時，自訴人不
    讓伊離開，並把伊推回切割台，被告也推自訴人一下，被告並非故意推自訴人，
    或故意傷害自訴人等語。惟查，右開犯罪事實業據自訴人指訴綦詳，並有自訴人
    受傷及工廠電風扇之照片、長庚紀念醫院診斷證明書影本（一審卷第九頁）、台
    中市立復健醫院八十六年三月十一日復醫八六川柳字第八六○三八號函一份附卷
    可稽（一審卷第九十八頁），（該函中誤將左上肢、右肩、左肘、左手記載為右
    上肢、右肩、右肘、右手）等件，並同醫院附住院申請書載明「八十五年七月十
    八日早上十時三十分被甲○○於背後推擠，失去重心，左手手掌被電風扇攪斷，
    姆指斷落，中指骨折」等語，並蓋有景立隆公司章及被告王瑞斌私章之勞工保險
    職業傷病住院申請書影本等件附卷可稽（見同卷第十一頁），再上開公司之員工
    平時均係各人做各人的工作，被告甲○○並未幫忙自訴人工作一節，亦據證人林
    清井供證屬實，被告辯稱：自訴人要伊幫忙等語為不足採，按自訴人距電風扇僅
    約二人之距離一節，已據被告供述在卷，如遭人用力推擠，勢必會碰撞上電風扇
    成傷，是被告明知並將自訴人推擠向電風扇，將使自訴人受傷，仍推擠自訴人，
    其有致自訴人傷害之故意至為明顯，所辯顯係避重就輕之詞，不足採信，另證人
    林清井雖證稱：平日自訴人與被告經常嘻戲開玩笑等語，惟案發當時伊並未目睹
    案發情形，是其證言不足以為被告並無故意傷害之證據，本件事證明確，被告犯
    行堪以認定。
二、核被告所為，係犯刑法第二百七十七條第一項之普通傷害罪，上訴人檢察官及自
    訴人上訴意旨均認被告涉犯同法第二百七十七條第二項後段之傷害致重傷罪嫌云
    云。惟按刑法第十條第四項第四款所謂毀敗一肢以上之機能，係指一肢以上之機
    能完全喪失其效用而言，若臂骨雖經折斷，但醫治結果仍能舉動而僅不能照常者
    ，只可認為減衰機能，要與毀敗全肢之機能有別。又毀敗一肢以上之機能，既設
    有專款規定，則傷害四肢之重傷，自以有被毀敗之情形為限，其同條第四項第六
    款所規定，其他於身體或健康有重大不治或難治之傷害，即不包括傷害四肢在內
    （院三十年上字第四四五號判例參照），經查本院民事庭於八十七年六月十八日
    以八七中分信民曠決字第八七八六號函，委託國立台灣大學醫學院附設醫院辦理
    本件自訴人即被害人丙○○傷勢鑑定案，經該院鑑定結果認：丙○○左大拇指之
    傷勢可經手術方法增加或恢復功能，左食指之傷勢經物理治療後，恢復機會並不
    樂觀；左中指及無名指變形，須手術矯正，上述傷勢治療至最佳情況，仍有勞工
    保險殘廢給付標準表之殘廢項目第一○三項殘廢，至於丙○○之傷勢治療後，仍
    無法從事精細工作，但一般抓舉是有可能的等語，有該院八十七年十月十四日（
    八七）校附醫秘字第二三四三三號函影本附最高法院卷（見上開院卷字第三十二
    頁）可稽，參以台中市立復健醫院診斷證明書記載：目前左手功能為正常的百分
    之二十，需接受重建手術及繼續復健治療等情（見一審卷第十頁），應認被害人
    丙○○所受傷勢尚未達於重傷之程度。是上訴人檢察官及自訴人上訴均認被告所
    為應涉犯刑法第二百七十七條第二項後段之傷害致重傷罪為無理由，被告上訴認
    所為為過失傷害云云亦不足採，為無理由，原判決予以論罪科刑，固非無見，惟
    本件屬自訴案件，自訴人祇就犯罪事實陳述並不必引用所犯法條，原判決予以變
    更起訴法條，且不及審酌被告於犯後已與自訴人成立民事上之和解以新台幣一百
    八十五萬元賠償自訴人之損害，且已給付畢，有和解筆錄一份（見最高法院卷第
    三十五頁），並為自訴人所是認，容有未洽，原判決既有上述可議之處，應由本
    院將原判決此部分予以撤銷，爰審酌被告素行、犯罪動機對自訴人造成之傷害，
    犯後之態度等一切情狀，量處如主文第二項所示之刑示懲。
三、據上論斷，應依刑事訴訟法第三百六十九條第一項前段、第三百六十四條、第二
    百九十九條第一項前段、第三百四十三條、刑法第二百七十七條第一項，罰金罰
    鍰提高標準條例第一條前段，判決如主文。
本案經檢察官乙○○到庭執行職務。
中      華      民      國    八十九     年      二       月   二十二   日
                                  臺灣高等法院臺中分院刑事第一庭
                                        審判長法  官  陳  嘉  雄
                                              法  官  陳  登  源
                                              法  官  龔  永  昆
右正本證明與原本無異。
檢察官及自訴人均得上訴。
被告不得上訴。
如不服本判決應於收受送達後十日內向本院提出上訴書狀，其未述上訴之理由者並
得於提起上訴後十日內向本院補提理由書（均須按他造當事人之人數附繕本）。
                                              書記官  魏  維  廷
中      華      民      國    八十九     年      二       月   二十三   日
附錄條文：
刑法第二百七十七條第一項：
傷害人之身體或健康者，處三年以下有期徒刑、拘役或一千元以下罰金。
                                      Ｑ


司法院資訊處製作；財團法人民間司法改革基金會備份。
